【裁判字號】    90,上易,2635
【裁判日期】    900911
【裁判案由】    竊盜
【裁判全文】
臺灣高等法院刑事判決                            九十年度上易字第二六三五號
    上  訴  人
    即  被  告  甲○○
右上訴人因竊盜案件，不服臺灣士林地方法院九十年度易字第九九號，中華民國九十
年四月十七日第一審判決（起訴案號：臺灣士林地方法院檢察署八十九年度偵字第一
０九一五號）提起上訴，本院判決如左：
    主  文
原判決撤銷。
甲○○在車站結夥三人以上竊盜，累犯，處有期徒刑壹年。
    事  實
一、甲○○曾因竊盜案件，經臺灣士林地方法院判處有期徒刑十月，而於八十八年二
    月十五日執行完畢，竟仍不知悔改，夥同袁勝魁及一姓名年籍不詳之成年男子，
    共同意圖為自己不法之所有，結夥三人於八十九年十一月十七日上午十一時五十
    分許，在台北市○○區○○路二段二○一號台北榮民總醫院對面之公車站牌，趁
    公車到站候車乘客蜂擁上車之際，由袁勝魁先上車佯裝向公車司機問路以擋住乙
    ○○，甲○○與另一成年男子則在後推擠，並由甲○○趁機著手竊取乙○○之皮
    夾（內有新台幣二千七百元，榮民掛號證、健保卡及敬老證各一張），嗣甲○○
    甫將乙○○之皮夾抽離口袋而得手時，即為據報前往該處埋伏之台北市政府警察
    局北投分局警員黃國榮、林志耀當場查獲。
三、案經台北市政府警察局北投分局移送台灣士林地方法院檢察署檢察官偵查起訴。
    理  由
一、訊據上訴人即被告甲○○否認有竊盜之犯行，辯稱：伊當時僅有不法之企圖，但
    尚未得手，即為警察抓住，伊到榮民總醫院原係要看病云云。經查：
（一）被告係現行犯遭警員當場查獲，並移送台灣士林地方法院檢察署由內勤檢察官
      黃梅淑訊問後交保釋放，有偵訊筆錄附卷可稽（見偵查卷第四四至四五頁），
      而被告於本院審理時不否認有在現場，且有不法之企圖，雖其辯稱：伊係到榮
      民總醫院原係要看病云云，惟經原審向台北榮民總醫院函查，據該院於九十年
      二月二十三日以九十北總行字第０一六八０號函覆稱：被告及袁勝魁於八十九
      年十一月十七日被查獲當天並無掛號、看診等記錄，有該院函文在卷（原審卷
      第七十九頁）可稽，是被告所辯伊係到榮民總醫院原係要看病云云，顯不足採
      。
（二）證人即查獲警員黃國榮於原審法院調查時證稱：「當日林志耀接到一通不詳的
      電話說榮總有人在公車站牌行竊，被告在公車站牌附近見有人上車，利用推擠
      的方式行竊；電話內容有提到行竊人三人的特徵」、「他們作案的方式是，先
      由袁勝魁第一個上車假裝問司機話，中間夾乙○○，後面是甲○○，朱的後面
      是另壹個姓名不詳的同夥，我看到甲○○扒被害人的口袋，已經把皮夾抽起來
      ，他行竊時手上拿著壹件衣服外套，當時我假裝是乘客，並且假裝和朋友打手
      機聊天作掩飾，我當時是在甲○○的左後側，當甲○○拿起皮夾時，我就抓住
      他的手，把衣服拿起來，看到他手上拿著壹個黑色皮夾，並且喊抓賊，之後我
      請林志耀先抓住朱，然後到公車上後面把袁勝魁抓下來，袁勝魁當時坐在公車
      倒數第二排的位子，同時臉朝外，我是從前方車門處帶下他，另一個同夥我當
      時有喊其他人幫忙，但沒有人上前幫忙；我當時喊抓賊時袁勝魁有往後看，並
      且臉上露出驚愕的表情」等語（見原審卷第四十七、四十八頁）。依證人黃國
      榮證詞，足認被告有竊盜之事實。
（三）證人即查獲警員林志耀於原審法院調查時亦證稱：「當日早上我值班，有一民
      眾打電話進來，說榮總公車站牌有人在行竊，並說他昨天也有被他們扒皮包，
      我就請其他員警一起到現場處理，他說行竊的人其中有壹個人穿一件灰色的外
      套，留西裝頭，並沒有說有三個人。我們到現場之後，把偵防車停在地下道旁
      邊，之後我們在地下道入口的後面看到有三人在分錢，其中一人符合民眾報案
      的特徵；我們有看到甲○○從皮包內拿錢分給其他二人，當時我們依直覺就認
      為他們三人就是小偷，之後我們又再看到他們再走到公車站牌，：：他們就在
      等下一輛公車，過一下子另一輛公車來了，他們一樣用同方式行竊，當時朱已
      經把乙○○的皮夾抽起來，黃國榮大喊抓賊，並抱住甲○○，我見狀就趕緊跑
      來支援，我們當時有表明是警察，被告就大喊警察打人；後來我們因為人手有
      限，另一個同夥就跑掉了」（見原審卷第四十九頁）。依證人林志耀證詞，亦
      足認被告有竊盜之事實。
（四）證人即被害人乙○○於原審法院調查時證稱：「當日我是到榮總看完病後，要
      搭六○六公車回家，我當時要上車時有人把我拉下來（事後得知是便衣警察）
      ，並告訴我我的皮包被扒」等語（見原審卷第五十、五十一頁）。雖證人乙○
      ○不知其皮包何時被竊，然其將皮包放於褲子左後口袋，正在上公車等情，核
      與證人黃國榮、林志耀所述相符。而被害人乙○○遭竊之皮夾已經領回，並有
      贓物認領保管收據在卷（見偵查卷第三十頁）可稽，足認被告確有竊盜犯行無
      訛，其既已將被害人乙○○之皮夾抽離口袋，難認尚未得手，所辯伊當時僅有
      不法之企圖，但尚未得手，即為警察抓住云云，亦不足信。
（五）綜上所述，足認被告確有在車站結夥三人以上竊盜之事實，前揭所辯均係卸責
      之詞，不足採信，應依法論科。
二、查被告夥同三人在公車停靠乘客上下之公車站牌（旅客上下停留必經之地）行竊
    得逞，核其所為，係犯刑法第三百二十一條第一項第四款、第六款之在車站結夥
    三人以上竊盜罪。被告與袁勝魁及另一姓名年籍不詳之成年男子間有犯意聯絡及
    行為分擔，均為共同正犯。又被告著手竊盜，並已將被害人之皮夾移入自己實力
    支配之下，自屬竊盜既遂，公訴人認係加重竊盜未遂，容有誤會。再被告曾因竊
    盜案件，經臺灣士林地方法院判處有期徒刑十月，而於八十八年二月十五日執行
    完畢，有本院被告全國前案紀錄表在卷（本院卷第十二至十八頁）可憑，其於執
    行完畢後五年內再犯本件有期徒刑以上之罪，為累犯，應依刑法第四十七條規定
    加重其刑。
三、原審因而予以論罪科刑，並為強制工作之宣告，固非無見。惟查（一）被告著手
    竊盜，並已將被害人之皮夾移入自己實力支配之下，自屬竊盜既遂，原審認係竊
    盜未遂，容有誤會。（二）本件並無積極證據足認被告有竊取某姓名年籍不詳穿
    著白色衣服之男子之皮夾未遂之事實（詳後），原審認被告此部分屬犯刑法第三
    百二十一條第二項、第一項第四款、第六款之加重竊盜未遂罪，亦有未洽。被告
    上訴意旨否認全部犯罪，雖非可採，惟原判決既有可議之處，仍屬無可維持，應
    予撤銷改判。爰審酌被告有多次竊盜前科，經執行完畢後仍不知悔改，竟在台北
    榮民總醫院前之公車站牌，趁候車乘客眾多，伺機行竊他人之財物，及犯後之態
    度等一切情狀，量處如主文第二項所示之刑。又被告於本案僅竊盜一次，且已年
    近七旬，身體狀況不佳，於八十七年間曾罹患精神病（見本院卷第十頁之臺灣泰
    源技能訓練所函），目前並罹有脊椎退化性關節炎、慢性支氣管炎、呼吸道或未
    明示之結核病等（見本院卷第八、九頁之診斷證明書），人老智退，並多疾纏身
    ，爰未令入勞動場所強制工作，併此敘明。
四、公訴意旨另以：被告另夥同袁勝魁及另一姓名年籍不詳之成年男子，趁公車到站
    候車乘客蜂擁上車之際，由袁勝魁先上車佯裝向公車司機問路以擋住姓名年籍不
    詳穿著白色衣服之男子，甲○○與另一男子則在後推擠並由甲○○趁機著手竊取
    該名男子之皮夾，然因該名男子已登上公車而未得逞。因認被告另犯刑法第三百
    二十一條第二項、第一項第四款、第六款之加重竊盜未遂罪嫌云云。按犯罪事實
    應依證據認定之，無證據不得推定其犯罪事實，刑事訴訟法第一百五十四條定有
    明文。次按刑事訴訟法上所謂認定犯罪事實之證據，係指足以認定被告確有犯罪
    行為之積極證據而言，該項證據自須適合於被告犯罪事實之認定，始得採為斷罪
    資料（最高法院二十九年上字第三一０五號判例意旨參照）。而認定犯罪事實所
    憑之證據，無論係直接證據或間接證據，其為訴訟上之證明，須於通常一般之人
    均不致有所懷疑，而得確信其為真實之程度者，始得據為有罪之認定，倘其證明
    尚未達到此一程度，而有合理之懷疑存在，無從為有罪之確信，復無其他調查途
    徑可尋，法院即應為無罪之判決，最高法院七十六年臺上字第四九八六號判例意
    旨可資參照。經查，公訴人所指被告前揭竊取穿著白色衣服之男子之皮夾未遂之
    事實，並無任何被害人出面指認，亦無何贓物扣案可資為證，是否實在，已有可
    疑，被告復否認有前揭竊盜未遂之犯行，本院亦無法查知該不詳姓名人予以查證
    ，是本院自難僅憑承辦警員林志耀等之供詞，即遽為被告有前揭犯行之諭知。此
    外，又查無其他積極證據足資認定被告有前揭犯行，按諸前述判例及「罪證有疑
    ，利於被告」之證據法則，應認其此部分之犯罪不能證明。是此部分本應為被告
    無罪之諭知，惟公訴人認此部分與前揭有罪部分為連續犯之裁判上一罪之關係，
    爰不另為無罪之諭知。
據上論斷，應依刑事訴訟法第三百六十九條第一項前段、第三百六十四條、第二百九
十九條第一項前段、刑法第二十八條、第三百二十一條第一項第四款、第六款、第四
十七條，判決如主文。
本案經檢察官彭坤業到庭執行職務。
中      華      民      國    九十      年      九      月     十一     日
                              臺灣高等法院刑事第四庭
                                  審判長法  官  蔡  永  昌
                                        法  官  陳  榮  和
                                        法  官  徐  昌  錦
右正本證明與原本無異。
不得上訴。
                                書記官  吳  金  來
中      華      民      國    九十      年      九      月      十四    日
附錄    本判決論罪科刑法條：
中華民國刑法第三百二十一條
 (加重竊盜罪)
犯竊盜罪而有左列情形之一者，處六月以上五年以下有期徒刑：
一  於夜間侵入住宅或有人居住之建築物、船艦，或隱匿其內而犯之者。
二  毀越門扇、牆垣或其他安全設備而犯之者。
三  攜帶兇器而犯之者。
四  結夥三人以上而犯之者。
五  乘火災、水災或其他災害之際而犯之者。
六  在車站或埠頭而犯之者。
前項之未遂犯罰之。


司法院資訊處製作；財團法人民間司法改革基金會備份。
